臺灣臺南地方法院刑事判決
110年度金訴字第450號
公  訴  人  臺灣臺南地方檢察署檢察官
被      告  鍾恩  



上列被告因違反洗錢防制法等案件，經檢察官提起公訴（110年
度偵字第13702、14884、17284號），本院判決如下：
    主  文
鍾恩幫助犯洗錢防制法第十四條第一項之一般洗錢罪，累犯，處
有期徒刑肆月，併科罰金新臺幣貳萬元，罰金如易服勞役，以新
臺幣壹仟元折算壹日。
    事  實
一、鍾恩前因幫助詐欺案件，經本院以105年度易字第111、427
    號判決判處應執行有期徒刑9月確定，於民國107年1月1日縮
    短刑期執行完畢。其可預見將帳戶存簿、金融卡及密碼交付
    他人使用，恐為不法者充作詐騙被害人匯入款項之犯罪工具
    ，並藉以逃避追查，竟仍基於縱有人利用其交付之帳戶作為
    實施詐欺取財並以之掩飾或隱匿詐欺犯罪所得之工具亦不違
    背其本意之幫助詐欺取財及幫助洗錢之犯意，於110年4月20
    日，在臺南市○○區○○路000號1樓之京城商業銀行仁德分行內
    ，將其當日申辦之京城商業銀行帳號000000000000號帳戶之
    存摺、提款卡(含密碼)及網路銀行帳號密碼（下簡稱京城銀
    行帳戶資料），以不詳代價交付予真實姓名年籍不詳之人容
    任他人作為詐欺取財及洗錢之工具。嗣該詐騙集團所屬成年
    成員取得上開京城銀行帳戶資料後，即共同基於意圖為自己
    不法之所有之犯意聯絡，分別於附表所示之時間，以附表所
    示方式，對詹智宇、洪芷翎、沈昌樺施用詐術，致其等均陷
    於錯誤，分別於附表所示時間，匯款如附表所示金額至鍾恩
    上開京城銀行帳戶。嗣詹智宇、洪芷翎、沈昌樺察覺有異報
    警處理，始循線查悉上情。
二、案經洪芷翎訴由基隆市警察局第二分局及詹智宇、沈昌樺訴
    由臺南市政府警察局歸仁分局報請臺灣臺南地方檢察署檢察
    官偵查起訴。
    理  由
壹、程序事項：
　　本案檢察官所舉用以證明被告鍾恩犯罪，並為本判決引用之
    各項證據，其中供述證據部分，均未據被告爭執證據能力，
    且迄至本案辯論終結，亦未就證據能力聲明異議，本院審酌
    各該供述證據作成當時，既非受違法詢問，亦無何影響被告
    或證人陳述任意性之不適當情況，所供述內容復與本案事實
    有相當之關聯性，亦無其他可信度明顯過低之情形，依刑事
    訴訟法第156條第1項、第159條之5之規定，前揭被告及證人
    於警詢、偵查中所為之供、證內容均有證據能力。至檢察官
    所舉用以證明被告犯罪並為本判決所引用之各項非供述證據
    ，均非違背法定程序取得，依同法第158條之4之反面解釋，
    亦有證據能力。
貳、實體事項：
　一、訊據被告鍾恩固不否認有於犯罪事實欄所載時、地提供所
      有之京城銀行帳戶資料予不詳姓名之人使用，惟矢口否認
      有何幫助詐欺取財、幫助洗錢等犯行，辯稱：朋友的朋友
      說可以讓我賺錢，說京城銀行帳戶資料是供地下賭博使用
      ，等他赢到錢會分我錢，我是被害人，也沒有洗錢云云。
　二、經查：
　（一）被告鍾恩供承於110年4月20日，在臺南市○○區○○路000
        號1樓之京城商業銀行仁德分行，將其所有之京城銀行
        帳戶資料交付予真實姓名年籍不詳之人；而詐欺集團成
        年成員取得上開京城銀行帳戶資料後，即共同基於意圖
        為自己不法之所有之犯意聯絡，分別於附表所示之時間
        ，對詹智宇、洪芷翎、沈昌樺施用詐術，致其等均陷於
        錯誤，分別於附表所示時間，匯款如附表所示金額至被
        告上開京城銀行帳戶等事實，亦經證人即告訴人詹智宇
        、洪芷翎、沈昌樺於警詢時陳述明確(警1卷第3至5頁、
        警2卷第3至4頁、警3卷第21至24頁)，核與卷附京城商
        業銀行帳戶存款開戶申請書及客戶歷史交易清單各1份(
        警1卷第9至17頁、警2卷第5至15頁)、京城商業銀行股
        份有限公司110年6月11日京城數業字第1100004430號函
        暨所附帳號000-000000000000號基本資料及110年4月1
        日迄今交易明細資料1份(警3卷第11至19頁)、詹智宇、
        洪芷翎、沈昌樺與詐欺集團之對話內容翻拍照片(警1卷
        第23至27頁、警3卷第55-58頁、警2卷第17-27頁)、洪
        芷翎之匯款紀錄2張(警3卷第61頁)等資料相符，被告對
        此亦不爭執，是此部分事實與卷證相符，可以認定。
　（二）告訴人詹智宇、洪芷翎、沈昌樺等人遭詐騙後將現金匯
        入被告鍾恩京城銀行帳戶後，均隨即遭人以轉帳匯出等
        事實，有上開被告京城銀行帳戶交易明細附卷可稽。該
        提領款項之人既屬不明，所提領之款項亦不知去向，顯
        然已造成金流斷點，足以掩飾、隱匿該詐欺犯罪所得之
        去向及所在。
　（三）綜上，被告鍾恩於犯罪事實所載時、地將其所有之京城
        銀行帳戶資料交付不詳姓名成年人，提供予詐欺集團使
        用後，作為存放向詹智宇、洪芷翎、沈昌樺詐騙所取得
        現金，及用以掩飾、隱匿詐欺犯罪所得之工具等事實，
        堪以認定。
　三、被告鍾恩雖以前詞置辯，然查：
　　(一)被告鍾恩前於104年10月月6月間即因將所申辦之京城商
        業銀行帳號000000000000號帳戶華南商業銀行帳號0000
        00000000號帳戶之提款卡及密碼，交付予真實姓名年籍
        不詳之詐騙集團成員使用，而犯幫助詐欺取財罪，經本
        院以105年度易字第111號、427號判處應執行有期徒刑9
        月確定在案(見偵1卷第19至28頁所附該判決書影本)，
        則被告經過此案件之偵審程序後應已知悉凡隱匿真實姓
        名之人，要求提供金融機構之存摺、提款卡、密碼者，
        極可能是詐欺集團之人在搜羅存薄，交付者就有成立幫
        助詐欺罪之可能，事實上被告的確也有這樣的認知。此
        由被告於本院準備程序時自承：「(你在104年時曾經把
        存摺交給不詳姓名之人，被法院在105年判刑幫助詐欺
        取財罪，那時你就知道帳戶交給不詳姓名的人可能被拿
        來做詐騙他人以後存取詐騙所得使用，你是否清楚？)
        還是很模糊，但是我知道可能因為這樣被法院判詐欺取
        財罪」、「(你把帳戶的存摺、提款卡交給對方時是可
        以猜到對方會拿來非法使用或騙錢)是」等語，即可明
        瞭。是被告可預見將自己的京城銀行帳戶資料提供予對
        方使用，對方可能用以作為收受及提領詐欺犯罪所得使
        用，且於提領後，即產生遮斷資金流動軌跡以逃避國家
        追訴、處罰之效果。
　　(二)被告鍾恩另自陳：我是把帳戶交給朋友的朋友；我一開
        戶就給人家了，裡面的交易明細內容我就不知道，對方
        也沒有跟我說簿子要做什麼，沒有問對方拿到簿子（即
        京城銀行帳戶資料）會怎麼用；我不認識拿我京城銀行
        帳戶資料的人，是陌生人等語(見本院卷第87、88頁)。
        由被告未查證向其取得京城銀行帳戶資料者之真實姓名
        、年籍資料、來歷及使用帳戶之用途，即將其京城銀行
        帳戶資料提供予來路不明之人，事後顯無法取回或控制
        對方使用用途等情，可認被告對於交付京城銀行帳戶資
        料之對象是否合法公司，是否為詐騙集團，又對方取得
        帳戶資料後會做何種用途，即便以其京城銀行帳戶實施
        財產犯罪或洗錢等節，非不在意，而係其所容任之事。
　　(三)被告鍾恩雖另辯稱：對方是說京城銀行帳戶資料要拿來
        做博奕使用，有賺錢會分給我云云。然其此部分辯解與
        其前開所述「我沒有問對方拿到簿子（即京城銀行帳戶
        資料）會怎麼用」等語不符，已難遽信。況由被告另供
        承：知悉賭博在台灣不合法，將京城銀行帳戶資料交付
        對方後，未曾詢問賭博方法、如何分帳等語(本院卷第8
        8頁)，參以其與對方素不相識，無法聯繫，事後顯然無
        法取回帳戶資料，遑論向對方索取賭博紅利或收益等節
        ，可知被告實際上並不在乎對方取得京城銀行帳戶資料
        是否真用作博奕使用，顯已可預知對方即便果係以「博
        奕」之名收取京城銀行帳戶資料，亦僅係非法犯罪之掩
        護之詞。是其此部分辯解，同難憑採。
　　(四)綜上各節，被告鍾恩交付京城銀行帳戶資料時應可預見
        其所為可能幫助對方從事財產犯罪隱匿身份以逃追緝，
        卻仍基於縱有人以其金融帳戶實施財產犯罪或洗錢亦不
        違背其幫助本意之故意。被告有幫助他人詐欺取財及洗
        錢之不確定故意，堪以認定。其前開辯解，均屬卸責之
        詞，難以採信。本案事證明確，被告犯行堪可認定，應
        依法論科。
四、論罪科刑：
　(一)按幫助犯之成立，主觀上行為人須有幫助故意，客觀上須
      有幫助行為，亦即需對於犯罪與正犯有共同之認識，而以
      幫助之意思，對於正犯資以助力，而未參與實施犯罪之行
      為者而言。又提供金融帳戶提款卡及密碼之行為人，因已
      將帳戶之提款卡及密碼等物件提供他人使用，失去對自己
      帳戶之實際管領權限，若無配合指示親自提款，即無收受
      、持有或使用特定犯罪所得之情形，且無積極之移轉或變
      更特定犯罪所得之行為，故非屬洗錢防制法第2條第1款、
      第3款所稱之洗錢行為。惟金融帳戶乃個人理財工具，依
      我國現狀，申設金融帳戶並無任何特殊限制，且可於不同
      之金融機構申請多數帳戶使用，是依一般人之社會通念，
      若見他人不以自己名義申請帳戶，反而收購或借用別人之
      金融帳戶以供使用，並要求提供提款卡及告知密碼，則提
      供金融帳戶者主觀上如認識該帳戶可能作為對方收受、提
      領特定犯罪所得使用，對方提領後會產生遮斷金流以逃避
      國家追訴、處罰之效果，仍基於幫助之犯意，而提供該帳
      戶之提款卡及密碼，以利洗錢實行，仍可成立一般洗錢罪
      之幫助犯（最高法院刑事大法庭110年度台上大字第3101
      號裁定意旨參照）。
　(二)核被告鍾恩所為，係犯刑法第30條第1項、第339條第1項
      之幫助詐欺取財罪，及刑法第30條第1項、洗錢防制法第1
      4條第1項之幫助一般洗錢罪。被告以一提供帳戶行為，幫
      助他人詐騙詹智宇、洪芷翎、沈昌樺得逞，同時構成幫助
      詐欺取財罪及幫助一般洗錢罪，為一行為觸犯數罪名之想
      像競合犯，應從一重之幫助一般洗錢罪處斷；復應依刑法
      第30條第2項之規定，按正犯之刑減輕之。
　(三)被告鍾恩前因犯幫助詐欺取財案件，經本院判處應執行有
      期徒刑9月確定，於107年1月1日縮短刑期執行完畢，有臺
      灣高等法院被告前案紀錄表附卷可考。其於前開徒刑執行
      完畢後5年內故意再犯本案有期徒刑以上之罪，符合累犯
      之要件，且被告於五年以內故意再犯相同類型之本件幫助
      詐欺及幫助洗錢犯行，足見被告目無法紀，未因前所受幫
      助詐欺之刑罰而知所悔改，其對於刑罰之反應力顯然薄弱
      ，需延長其矯正期間，方能使其心生警惕，不再犯罪，而
      依其犯罪情節，亦無量處最低法定刑仍屬罪刑不相當而過
      重情事，故本案依刑法第47條第1項規定加重最低本刑結
      果（即量處逾有期徒刑2月），並無前揭解釋文所載致行
      為人所受刑罰超過其所應負擔罪責之過苛情事，應依刑法
      第47條第1項之規定加重其刑，並先加後減之。
　(四)爰審酌被告鍾恩前已有交付金融機構存摺等資料予不詳姓
      名之人而犯幫助詐欺取財罪，經本院判處罪刑在案，仍不
      知珍惜機會，靠己之力賺取金錢，心存僥倖，明知現今社
      會詐欺犯罪層出不窮，再度提供其帳戶存摺、提款卡、密
      碼幫助他人作為不法目的使用，助長詐欺之風，增加告訴
      人事後向幕後詐欺集團成員追償及刑事犯罪偵查之困難，
      事後試圖再脫免刑事處罰，顯然欠缺法治觀念；並審酌被
      告交付1個帳戶導致被害人3人受有金錢損失總額共約新臺
      幣35萬元等犯罪情節、手段、所生損害，兼衡被告事後未
      與告訴人等和解或賠償其等之損害，暨其於本院自陳之教
      育程度、家庭經濟狀況等一切情狀，量處如主文所示之刑
      及併科罰金，併諭知罰金易服勞役之折算標準。
據上論斷，依刑事訴訟法第299條第1項前段，洗錢防制法第14條
第1項，刑法第30條第1項前段、第2項、第339條第1項、第47條
第1項、第55條、第42條第3項，刑法施行法第1條之1第1項，判
決如主文。
本案經檢察官蔡佩容提起公訴，檢察官盧駿道到庭執行職務。
中　　華　　民　　國　　111 　年　　4 　　月　　21　　日
                  刑事第九庭  審判長法  官  卓穎毓
　　　　　　　　　                  法  官  李俊彬
　　　　　　　　　                  法  官  莊玉熙
以上正本證明與原本無異。
如不服本判決應於收受本判決後20日內向本院提出上訴書狀，並
應敘述具體理由。其未敘述上訴理由者，應於上訴期間屆滿後20
日內向本院補提理由書狀（均須按他造當事人之人數附繕本）「
切勿逕送上級法院」。 
  　　　　　　　　　　　　　　　　　書記官  陳昱潔
中　　華　　民　　國　　111 　年　　4 　　月　　26　　日
附錄本案論罪科刑法條：
洗錢防制法第14條
有第二條各款所列洗錢行為者，處7 年以下有期徒刑，併科新
臺幣5 百萬元以下罰金。
前項之未遂犯罰之。
前二項情形，不得科以超過其特定犯罪所定最重本刑之刑。
中華民國刑法第30條
幫助他人實行犯罪行為者，為幫助犯。雖他人不知幫助之情者，
亦同。
幫助犯之處罰，得按正犯之刑減輕之。

中華民國刑法第339條
意圖為自己或第三人不法之所有，以詐術使人將本人或第三人之
物交付者，處 5 年以下有期徒刑、拘役或科或併科 50 萬元以
下罰金。
以前項方法得財產上不法之利益或使第三人得之者，亦同。
前二項之未遂犯罰之。 

附表：(民國/新台幣)
編號 犯罪手法 告訴人匯款時間、金額 一 詐騙集團所屬成年成員於110年4月1日9時前某時，在臉書平台刊登被動投資之訊息，適詹智宇瀏覽該訊息後陷於錯誤，並依指示加入美盛遊戲平臺追隨該對方指示，匯款至鍾恩京城銀行帳戶內。 110年4月24日14時49分匯款3萬元 110年4月24日16時12分匯款8萬元 110年4月24日16時46分匯款4萬元 二 詐騙集團所屬成年成員於110年4月4日17時前某時，在臉書平台刊登玩遊戲保證獲利之訊息，適洪芷翎瀏覽該訊息後陷於錯誤，並依指示加入SG聖麒博奕平臺，追隨該對方指示，匯款至鍾恩京城銀行帳戶內。 110年4月24日12時3分匯款10萬元 110年4月24日12時5分匯款10萬元 三 詐騙集團所屬成年成員於110年4月23日21時31分前某時，在臉書平台刊登投資訊息，適沈昌樺瀏覽該訊息後陷於錯誤，並依指示加入BAG智能科技平臺，追隨該對方指示，匯款至鍾恩京城銀行帳戶內。 110年4月23日21時43分匯款1000元